【裁判字號】    94,訴,135
【裁判日期】    950330
【裁判案由】    營利事業所得稅
【裁判全文】
臺北高等行政法院判決
                                     94年度訴字第00135號
                              .
原      告  萬特實業有限公司
代  表  人  甲○○
被      告  財政部臺灣省北區國稅局
代  表  人  許虞哲(局長)
訴訟代理人  乙○○
上列當事人間因營利事業所得稅事件，原告不服財政部中華民國
93年11月16日台財訴字第09300427720號訴願決定，提起行政訴
訟。本院判決如下：
  主  文
原告之訴駁回。
訴訟費用由原告負擔。
  事  實
壹、事實概要：
  一原告辦理民國（下同）90年度營利事業所得稅結算申報，原
    申報全年所得額為新台幣（下同）366,292元，經被告機關
    初查依原告提示帳證查核，核定全年所得額3,972,189元，
    應補稅額901,474元。
  二原告不服，就營業費用－旅費部分申請復查，復查結果未獲
    變更，提起訴願亦遭訴願駁回，因此提起本件行政訴訟。
貳、兩造聲明：
  一原告聲明（原告未於準備程序及言詞辯論期日到場，依其書
    狀所載，聲明如下）：
    求為判決撤銷原處分、復查決定及訴願決定。
  二被告聲明：
    求為判決駁回原告之訴。
參、兩造之爭點：
  一原告主張之理由（原告未於準備程序及言詞辯論期日到場，
    依其書狀所載，主張如下）：
    (一)原告公司的產品透過台灣廠商及香港廠商行銷大陸及東南
      亞各地，依與台灣廠商及香港廠商之銷售約定，必須提供
      大陸各地客戶相關之售後服務等，故出差費用乃業務所必
      須，應予認列。
    (二)原告90年度出口貨物至香港部分，金額約16,452,357元，
      係由香港出貨轉至中國大陸；另國內銷予國內廠商後（如
      ：豐泰、清祿、豐禾... 等），亦大部分由廠商自行出口
      至中國大陸，該部分金額約為55,263,756元，合計直接、
      間接出口至中國大陸之銷貨金額約為71,716,113元。
    (三)原告公司員工之差旅費支出，除出差報告單、機票存根、
      代收轉付收據、護照影本外，尚有詳細之出差工作紀錄，
      符合營利事業所得稅查核準則規定，並無被告機關所主張
      「謹檢附機票，並無法證明與營業有關」云云。
    (四)原告公司員工吳謹明3/21-3/31至深圳主要係採購等相關
      工作，原告尚有詳細之差旅工作紀錄可供查證。
    (五)由以上說明可知，原告貨品出售至香港部分或台灣部分，
      最後再轉出售至中國大陸，由於目前法令不能與中國大陸
      直接貿易，故由第三地轉運至中國大陸，本係適切且必要
      之作法，又由於產品確實實際銷往中國大陸，故以服務客
      戶、拜訪客戶及售後產品維修檢測，本係一公司維繫客源
      之方法，且原告業已逐日紀錄其出差地點及處理之事項，
      且此種種事項均係營業上所必須，應准予認列相關費用。
    (六)中國大陸係未來市場，亦係全世界之紡織品及鞋類生產重
      鎮，就原告公司論，因原告公司生產各式縫衣機、縫紉機
      及鞋機，此些機器均助原料轉為半製品及製成品，原告主
      要銷售產品地點亦大部分以中國大陸為主，此為不爭之事
      實。
    (七)關於向中國大陸採購一事，亦與上述皆因「雙方無法直接
      貿易」，故實際採購事宜係勘察接洽性質，進貨則透過貿
      易商為之，並未直接從中國大陸進口。
    (八)據上論結，依目前兩岸三地通商頻繁，台灣出售原料及半
      成品至大陸廠商加工後，外銷或直接售予大陸客戶或間接
      由台灣出售予國內廠商、由廠商自行出口至大陸乃為常態
      ，因此而服務大陸台商客戶乃為必要之舉，所發生之差旅
      費應予認定為原告公司之必要費用，應屬合理，請准予撤
      銷訴願及復查決定。
  二被告主張之理由：
    (一)按「旅費支出，應提示詳載逐日前往地點、訪洽對象及內
      容等之出差報告單及相關文件，足資證明與營業有關，其
      未能提出者應不予認定。」為營利事業所得稅查核準則第
      74條第1款所明定。
    (二)本件原告列報營業費用－旅費5,086,210元，被告機關原
      查以其中3,201,889元：
      1.出差人洪秀梅、甲○○及方欽民等3人，出差報告單記
        載出差地點為中國大陸、加拿大及羅馬等，惟經查其出
        口報單，出口地區為CZECH、HONG KONG、IRAN、INDIA
        、THAILAND、COLOMBIA、ROMANIA、BRAZIL、VIETNAM及
        INDONESIA等地，原告未銷售貨物至前述出差地點，亦
        未能提示相關文件證明與營業有關。
      2.出差人吳謹明出差報告單內容為至深圳採購，惟原告未
        能提示自深圳進口貨物之相關文件證明與營業有關。
    (三)是以原告顯然未能提示足資證明系爭旅費與營業有關之相
      關文件，遂予以剔除，核定1,884,321元。
    (四)復查時，原告檢附記載逐日前往地點、訪洽對象及內容等
      之出差報告單、機票票根及旅行社開立代收轉付收據供核
      ，惟仍未能提示足資證明系爭旅費與營業有關相關文件，
      是被告機關原核定予以剔除尚無不合，遂予維持（詳原處
      分卷第219頁至第222頁）。原告不服，提起訴願，訴經財
      政部訴願決定略以：原告仍未能就其主張理由檢附相關帳
      證以供查核，致被告機關無從就其主張加以審酌，其空言
      主張，核無足採，乃駁回其訴願。
    (五)原告對財政部訴願決定不服，仍復執陳詞爭執，提起行政
      訴訟。經查原告於復查及訴願階段均未能提示足資證明系
      爭旅費與營業有關相關文件，從而被告機關否准認列，並
      無不合，原告起訴應認無理由。
  理  由
壹、程序方面：
    本件原告受合法通知無正當理由而未於言詞辯論期日到場，
    核無民事訴訟法第386條各款所列情形，爰依行政訴訟法第2
    18條準用民事訴訟法第385條、第386條之規定，由被告聲請
    而為一造辯論判決。
貳、兩造爭執之要點：
  一針對原告90年度營利事業所得稅額之認定，兩造間就營業費
    用項下之旅費支出金額發生爭議。
    (一)原告申報之旅費金額5,086,210元。
    (二)被告機關剔除其中之3,201,889元（細目詳如附表），而
      核定其金額為1,884,321元。
  二剔除之理由則為：
    (一)其中出差人洪秀梅、甲○○及方欽民等3人，出差報告單
      記載出差地點為中國大陸、加拿大及羅馬等，惟經查其出
      口報單，出口地區為CZECH、HONG KONG、IRAN、INDIA、
      THAILAND 、COLOMBIA 、ROMANIA 、BRAZIL 、VIETNAM及
      INDONESIA等地，原告未銷售貨物至前述出差地點，亦未
      能提示相關文件證明與營業有關。
    (二)其中出差人吳謹明出差報告單內容為至深圳採購，惟原告
      未能提示自深圳進口貨物之相關文件證明與營業有關。
參、本院之判斷：
  一事實之釐清：
    (一)在此首應指明，本案原告原始申報之旅費金額為5,086,21
      0元，但其實際提出單據可供查核之金額為4,957,814元，
      其間之差額為128,396元。而被告機關在計算核定之旅費
      時，是直接以申報金額減去剔除金額，因此忽略了原告本
      來即多報之128,396元差額，結果等於是讓原告多列了實
      際上並不存在之旅費支出128,396元。這種事實認定結果
      雖然客觀上違法，但因有利於原告，基於「不利益變更禁
      止原則」，仍然維持原處分此部分之事實認定。
    (二)再查依後附之附表，原告遭剔除之旅費金額其正確合計金
      額應為3,317,652元，但被告機關在加總時又漏列一筆剔
      除金額115,763元（編號1之金額），而將剔除金額計算為
      3,201,889元。結果因此實際上又讓原告平白獲得一筆實
      際上並不存在之旅費支出128,396元。同樣基於「不利益
      變更禁止原則」，亦維持原處分此部分之事實認定。
  二法律之適用：
    (一)本案據以決定查核是否合法之判準法規範為營利事業所得
      稅查核準則 (下稱查核準則)第74條第1款，其規定內容「
      旅費支出，應提示詳載逐日前往地點、訪洽對象及內容等
      之出差報告單及相關文件，足資證明與營業有關，其未能
      提出者應不予認定」。
    (二)本案中針對原告申報、如後附之附表所示之出差事實，被
      告機關既已指明，其銷貨地區在香港，而出差目的地卻不
      在銷貨地區內，自應提出進一步之帳證，以證明其旅費支
      出之真實性及與必要性（即與業務間之關連性）。
    (三)但原告經合法通知卻未到庭陳述及提出事證，以證明上開
      待證事實，是以本院無從信其主張為真正。被告機關予以
      剔除自屬合法，原核定處分尚無違誤可言。
肆、綜上所述，本件原處分並無違法，訴願決定予以維持亦無違
    誤，原告訴請撤銷於法無據，應予駁回。
據上論結，本件原告之訴為無理由，爰依行政訴訟法第218條、
第98條第3項前段，民事訴訟法第385條第1項前段判決如主文。
中    華    民    國    95    年     3    月   30     日
                        第五庭審判長  法  官  張瓊文
                                      法  官  蕭忠仁
                                      法  官  帥嘉寶
上為正本係照原本作成。
如不服本判決，應於送達後20日內，向本院提出上訴狀並表明上
訴理由，如於本判決宣示後送達前提起上訴者，應於判決送達後
20日內補提上訴理由書（須按他造人數附繕本）。
中    華    民    國    95    年     3    月   30     日
                                      書記官  蘇亞珍


司法院資訊處製作；財團法人民間司法改革基金會備份。
